臺灣高等法院刑事判決
110年度上易字第634號
上  訴  人  臺灣臺北地方檢察署檢察官
被      告  簡辰祐（原名簡浚祐）  




上列上訴人因被告毀損案件，不服臺灣臺北地方法院109年度審
易字第2663號，中華民國109年12月31日第一審判決（起訴案號
：臺灣臺北地方檢察署109年度偵字第22087號），提起上訴，本
院判決如下：
    主  文
上訴駁回。
    事  實
一、簡辰祐（原名簡浚祐）於民國108年11月17日凌晨3時40分許
    ，在臺北市忠孝東路4段181巷口，與林○榮因計程車排班招
    攬乘客問題發生糾紛，詎簡辰祐竟基於毀損之犯意，以腳踢
    林○榮所駕駛車牌號碼000-0000號營業用小客車左側前車門
    ，使上開車輛之車門板凹陷、油漆剝落，致車門之美觀功用
    受到破壞，難以回復其原有效用，致令不堪使用，足以生損
    害於林○榮。
二、案經林○榮訴由臺北市政府警察局大安分局報請臺灣臺北地
    方檢察署檢察官偵查起訴。
    理  由
一、證據能力
　　按被告以外之人於審判外之陳述，雖不符刑事訴訟法第159
    條之1至第159條之4之規定，而經當事人於審判程序同意作
    為證據，法院審酌該言詞陳述或書面陳述作成時之情況，認
    為適當者，亦得為證據。當事人、代理人或辯護人於法院調
    查證據時，知有第159條第1項不得為證據之情形，而未於言
    詞辯論終結前聲明異議者，視為有前項之同意，同法第159
    條之5第1項、第2項有明文規定。本判決下列所引用被告以
    外之人於審判外之供述證據，上訴人即檢察官、被告簡辰祐
    於本院準備程序均表示同意有證據能力（見本院卷第43頁）
    ，迄本案辯論終結前亦未再聲明異議，審酌上開供述證據資
    料製作時之情況，尚無違法不當及證明力明顯過低之瑕疵之
    情形，爰依前開規定，認均具有證據能力。又下列所引用之
    非供述證據，核均無證據證明係公務員違背法定程序所取得
    ，或有其他不得作為證據之情形，審酌前揭非供述證據並無
    信用性過低之疑慮，且與被告犯行之認定具關聯性，依刑事
    訴訟法第158條之4規定反面解釋，應認均有證據能力，而得
    採為判決之基礎。  
二、認定事實所憑之證據及理由
　　訊據被告簡辰祐否認有何毀損犯行，辯稱：我只有肢體動作
    大一點，就算不小心踢到，也不至於有凹損、掉漆；我沒有
    踢到車門等語。經查，被告確實於上開時、地，站在告訴人
    林○榮所駕駛暫停在路邊之車牌號碼000-0000號營業用小客
    車駕駛座車窗外，用力以腳踹踢該車駕駛座車門（即左側前
    車門）數次等情，業據告訴人於偵查中具結證述綦詳（見他
    卷第90至91頁），且經原審勘驗事發時錄影光碟明確，有原
    審勘驗筆錄（見原審卷第29頁）及監視錄影畫面彩色截圖附
    卷可稽（見原審卷第45至49頁）；且告訴人之車輛板金因而
    受有毀損乙節，亦有煌舜汽車修護有限公司車損交修單、車
    體受損之錄影翻拍照片等件（見他卷第21、61頁）足資補強
    ，衡情被告為成年男性，其既有以腳踹踢告訴人車輛左車門
    數次，依斯時實施之力道、次數，告訴人指訴因此造成其左
    車門有凹陷、油漆剝落之情，尚堪採信，是被告具有毀損之
    犯意與犯行無訛，被告前揭所辯，委難憑採。按刑法第354
    條之毀損罪，所謂「毀棄」，即毀壞、滅棄，是指以銷毀、
    滅除、拋棄等方法，使物的本體全部喪失其效用及價值者；
    所稱「損壞」，即損傷、破壞，是指損害、破壞物的外觀形
    貌而減損其一部效用或價值者；所稱「致令不堪用」，則指
    除毀棄、損壞物的本體外，以其他不損及原物形式的方法，
    使物的一部或全部喪失其效用者而言。申言之，他人之物固
    未達毀棄、損壞的程度，但如該物品的特定目的之效用已喪
    失，即屬「致令不堪用」；縱令事後可恢復該物品的特定效
    用，然因通常須花費相當的時間或金錢，對於他人的財產法
    益仍構成侵害，自仍該當「致令不堪用」要件。又依一般社
    會通念，車門凹陷、油漆剝落亦為是否堪用之要素之一，已
    使物之外觀形貌及其特定目的之可用性，較其原來之狀態，
    發生顯著不良之改變，已減損該物之用益價值及破壞美觀功
    能，被告以腳踢告訴人車輛左側前車門，使車門板有凹陷、
    油漆剝落之情，致車門之美觀功用受到破壞，屬難以回復其
    原有效用，致令不堪使用，足以生損害於告訴人。本案事證
    明確，被告犯行洵堪認定，應予依法論科。 
三、論罪
㈠查被告行為後，刑法第354條規定雖於108年12月25日經總統修
  正公布，並自同年月27日起施行，惟修正前該條所定罰金數額
  原應依刑法施行法第1條之1第2項前段規定提高為30倍，本次
  修法僅係將條文所定罰金數額調整換算後予以明定，為文字之
  修正，並無新舊法比較問題，應依一般法律適用原則，逕行適
  用裁判時法即現行刑法第354條之規定處斷。
㈡核被告所為，係犯刑法第354條毀損他人物品罪。
四、駁回上訴之理由
㈠原審以被告毀損犯行事證明確，適用刑法第354條、第42條第3
  項前段、刑法施行法第1條之1第1項規定，審酌被告僅因與告
  訴人就計程車排班招攬乘客問題發生糾紛，竟不思以正當途徑
  尋求溝通或解決，即逕以腳用力踹踢毀損告訴人所有營業用小
  客車之左側前車門板金，且犯後否認，迄未與告訴人和解或獲
  得諒解，實屬不該，兼衡被告之智識程度及生活狀況，暨其犯
  罪動機、目的、犯罪時所受之刺激、手段、告訴人所受損害等
  一切情狀，量處罰金新臺幣（下同)1萬元，如易服勞役，以1
  千元折算1日；經核原審認事用法並無違誤，量刑亦無不當，
  原判決應予維持。
㈡檢察官依告訴人請求提起上訴意旨略以：經原審當庭勘驗錄影
  光碟，勘驗結果可見被告係持續跟車內之告訴人叫囂，被告並
  以腳踹踢駕駛座車門數下，旁邊尚有一名被告友人林○輝在場
  ，而被告於叫囂過程中對告訴人稱「要怎麼出來𨑨迌（台語）
  」，亦即要如何出來混的意思，是被告於毀損過程中態度極為
  囂張，且被告遇有不順心之事即以LINE聯絡他人，糾眾行兇，
  本案被告毀損時旁邊亦有被告友人林○輝在場，足以威嚇告訴
  人，參以被告於偵查至審理自始至終均否認犯罪，犯後態度不
  佳，從而，原審判決僅判處被告罰金1萬元，顯然過輕，自難
  認原判決妥適。爰依法上訴等語。　　
㈢按量刑係法院就繫屬個案犯罪之整體評價，為事實審法院得依
  職權自由裁量之事項，量刑判斷當否之準據，應就判決之整體
  觀察為綜合考量，苟其量刑已以行為人之責任為基礎，並斟酌
  刑法第57條所列一切情狀，在法定刑度內，酌量科刑，如無偏
  執一端，致明顯輕重失衡情形，不得遽指為不當或違法（最高
  法院72年度台上字第6696號判例、99年度台上字第189號判決
  意旨參照）；又在同一犯罪事實與情節，如別無其他加重或減
  輕之原因，下級法院量定之刑，亦無過重或失輕之不當情形，
  則上級法院對於下級法院之職權行使，原則上應予尊重(最高
  法院85年度台上字第2446號判決意旨參照)。檢察官以被告毀
  損過程中態度囂張、犯後態度不佳等為由主張量刑過輕，然原
  審已將被告之犯罪情節、動機、所生損害、告訴人所受損害等
  情納入量刑審酌因素，依刑法第57條各款之一切情狀，於法定
  刑度之內，予以量定，客觀上並無輕重失衡之情形，尚無違比
  例原則及罪刑相當原則，原審判決之量刑並無何違法或不當而
  構成應撤銷之事由可言；綜上，檢察官依循告訴人請求，以前
  詞上訴認量刑過輕，指摘原判決不當，為無理由，應予駁回。
據上論斷，應依刑事訴訟法第368條，判決如主文。
本案經檢察官邱耀德提起公訴，檢察官唐仲慶提起上訴，檢察官
孫治遠到庭執行職務。
中　　華　　民　　國　　110 　年　　8 　　月　　26　　日
                  刑事第十八庭  審判長法  官  何俏美
                                      法  官  陳海寧
                                      法  官  葉乃瑋
以上正本證明與原本無異。
不得上訴。
                                      書記官  程欣怡
中　　華　　民　　國　　110 　年　　8 　　月　　26　　日
附錄：本案論罪科刑法條全文　　　　　　　　　　　　　　　
中華民國刑法第354條
毀棄、損壞前二條以外之他人之物或致令不堪用，足以生損害於
公眾或他人者，處二年以下有期徒刑、拘役或一萬五千元以下罰
金。